臺灣高等法院臺中分院刑事判決　　　　 94年度上易字第745號
上　訴　人
即　被　告　甲○○
指定辯護人　本院公設辯護人　丁○○
上列上訴人因竊盜案件，不服臺灣彰化地方法院94年度訴字第12
3號中華民國94年4月28日第一審判決（起訴案號：臺灣彰化地方
法院檢察署93年度偵字第9030號），提起上訴，本院判決如下：
    主 　 文
上訴駁回。
    事　  實
一、甲○○曾於民國89年間，因竊盜案件，經臺灣彰化地方法院
    以89年度易字第342號，判處有期徒刑十月，經本院以89 年
    度上易字第1650號，判決駁回上訴而確定。又於90年間，因
    竊盜案件及施用毒品案件，經臺灣彰化地方法院分別以90
    年度易字第348號及90年度易字第378號，各判處有期徒刑一
    年及五月，嗣經該院裁定應執行為有期徒刑一年四月確定，
    而與上開竊盜案件，接續入監執行，於91年11月28日假釋出
    監並付保護管束，並於92年8月1日假釋期滿未經撤銷，以已
    執行完畢論。又於91年間，因搶奪等案件，經臺灣彰化地方
    法院以91年度訴字第406號，判處有期徒刑二年二月，並經
    本院以91年度上訴字第1730號判決駁回上訴而確定，本應於
    93年12月30日執行完畢，惟於93年6月9日縮刑假釋出監並付
    保護管束。詎其猶不知悔改，因缺錢花用，復意圖為自己不
    法所有，竟於上開假釋期間之93年11月30日凌晨四時五十分
    許之夜間，騎其母所有而已拆卸後方車牌之車號ＫＷＦ—
    993號機車，至丙○○位於彰化縣和美鎮○○路210巷112號
    住處，並攜帶其所有客觀上足對人之身體構成危險之未具殺
    傷力之金屬材質玩具手槍一支（槍枝管制編號：0000000000
    號），先攀越前址圍牆，再利用丙○○置放在該址庭院內之
    鋁製伸縮梯攀爬至二樓廁所窗戶外，再踰越上址住宅窗戶之
    安全設備後，由該窗戶侵入丙○○（原判決誤載為洪清萬）
    住處二樓，並進入丙○○之二樓房內，竊取丙○○所有金項
    鍊一條、金戒指一只（價值約新臺幣二萬元）。得手後，因
    丙○○之妻乙○○聽聞異聲，發現甲○○正在屋內翻閱衣櫃
    欲搜尋其他財物，遂叫醒丙○○，丙○○即起身追逐，惟因
    天色昏黑視線不佳，丙○○於追逐過程中，先於該址一樓處
    跌倒，後起身再度追逐甲○○，復於攀爬圍牆時受有手部擦
    傷，末因丙○○於一樓跌倒時，手部關節脫臼，致無力繼續
    追捕，甲○○即乘機逃逸。嗣於當日上午7時15分許，員警
    仍在丙○○上開住處搜尋可疑跡證時，甲○○即返回上開住
    處附近欲駛離前開車號ＫＷＦ—九九三號機車，經丙○○指
    認甲○○即為竊盜之人，始於甲○○同意下經警帶回派出所
    調查，並於丙○○住處大門花圃內，查扣上開玩具手槍之槍
    身、彈匣，於一樓樓梯旁，查扣上開玩具手槍之複進簧、於
    一樓鐵門旁，查扣複進彈簧及槍機，並於丙○○住處一樓沙
    發上、沙發旁，發現丙○○當日所穿著之外套、球鞋。
二、案經丙○○訴由彰化縣警察局和美分局報請臺灣彰化地方法
    院檢察署檢察官偵查起訴。
    理  　由
一、上訴人即被告甲○○（下稱被告）雖未於本院審理期日到庭
    ，惟其在本院行準備程序時否認有上揭犯行，辯稱：伊在該
    日因喝醉酒，有人叫伊去告訴人丙○○上開住處附近牽機車
    ，伊才去該處，伊並未進入告訴人上開住處竊取告訴人之金
    項鍊一條、金戒指一只云云。
二、然查：被告曾於上揭時、地，翻越圍牆利用樓梯攀爬至二樓
    後，踰越窗戶進入屋內行竊，並竊得金項鍊及金戒指等情，
    業據被告於偵查中及原審審理時供述明確（見偵字卷第15頁
    、原審卷第47頁正面、第59頁背面），核與證人即告訴人丙
    ○○於偵查中及原審審理時證稱遭竊時、地及所失物品之情
    節相符（見偵字卷第24頁、本原審卷第49頁至第52頁）。而
    證人即當日至現場處理之員警謝志清於原審審理時亦證稱：
    伊與同事何慶裕於逮捕竊賊未果後，即回到被害人住處，並
    在客廳沙發上發現夾克，沙發後發現鞋子，大門花圃發現槍
    機，而卷附槍枝機械散佈圖係伊所繪製，在現場查獲之物品
    位置即如該圖所示等語（見原審卷第53頁），另證人即當日
    至現場處理之員警何慶裕於原審審理時亦證稱：伊當天有在
    告訴人一樓裏面看到衣物、鞋子、當時衣服是放在沙發上，
    鞋子放在後面，一樓大門內側發現彈簧之物品，手槍手把部
    位則是在花圃發現等語（見原審卷第54頁反面），而被告於
    偵查中亦供稱：被警找到之手槍、衣服、機車、運動鞋均係
    伊所有（見偵字卷第16頁）。又扣案之衣物遭警發現時，在
    告訴人住處內之一樓沙發上，運動鞋在一樓沙發旁，玩具槍
    之槍身、彈匣在大門花圃內、複進簧在一樓樓梯旁、複進彈
    簧及槍機則在一樓鐵門旁，有彰化縣警察局和美分局扣押物
    品目錄表一紙、槍枝機械遺留照片三紙及槍枝機械散佈圖一
    紙在卷可憑（見警卷第11頁、第17頁至第20頁、第24頁至第
    25 頁），依據被告上開運動鞋、衣物及槍枝零件之分散位
    置觀之，係分散在一樓屋外花圃至屋內一樓樓梯旁等地，顯
    見被告有進入告訴人住處內竊取告訴人上開財物，且曾攜帶
    該槍械進入，因槍械本身故障，致散落各處，倘如被告於原
    審所述槍枝確係置放於外套口袋內，並將外套置於花圃，實
    難想像槍枝之各部位會散落各地，而依照槍枝各部位尋獲位
    置，已足以認定該槍枝係經人攜帶至屋內，且分佈位置與被
    告當日逃逸路線即從二樓利用樓梯跑出鐵門，進入花園後，
    再翻牆逃逸路線相同，足見被告有攜帶玩具槍進入屋內竊盜
    。此外復有扣案之玩具手槍一支（槍枝管制編號00000
    00000）可資佐證。而上開玩具手槍經送往內政部警政
    署刑事警察局鑑定結東，認係仿ＧＬＯＣＫ二七型半自動手
    槍製造之玩具手槍，經檢視，其槍管內具阻鐵，且滑套無法
    固定於槍身，無法供擊發子彈使用，不具殺傷力，此有該局
    93年12月15日刑鑑字第0930240336號槍彈鑑定書一份存卷可
    稽（見偵字卷第31頁至第33頁），惟該扣案之玩具手槍係屬
    金屬材質，業經原審審理時勘驗屬實（見原審卷第58頁)，
    其質重並可盈握，客觀上係屬足對人之身體構成危險之兇器
    ，從而，被告於上揭時地，攜帶客觀上屬兇器之玩具手槍一
    把，翻越圍牆、窗戶進屋行竊等情，已堪認定。是被告上開
    所辯，無非係卸責之詞，委無可採。
三、公訴意旨雖認證人即告訴人丙○○於欲阻止被告爬牆離開時
    ，被告竟以手攻擊證人丙○○，造成證人丙○○右手脫臼、
    右手臂內側擦傷之傷害，因認被告所為涉犯刑法第329條之
    準強盜罪嫌，而有同法第321條第1項之加重事由，應論以刑
    法第330條第1項之加重準強盜罪云云。惟被告自警詢時至原
    審審理時均堅決否認有故意對告訴人丙○○施以強暴之行為
    ，辯稱：伊僅係逃跑而已，並未曾與丙○○有何肢體上之接
    觸等語。經查：證人丙○○於93年12月20日偵查時，就其與
    被告追逐之接觸過程，係證稱：其當天發現竊賊後，就一直
    隨後追趕，其在圍牆邊有抓到小偷之手、腳，小偷之腳往後
    踢，伊右手手肘脫臼及骨折等語（見偵字卷第24頁至第25頁
    ），而證人丙○○於原審94年4月14日審理時則改證稱：當
    天伊太太發現有竊賊，伊即起身抓竊賊，而伊身上所受之傷
    ，係因晚上路看不清楚自己跌倒所致，而在追逐過程中，伊
    雖曾在住家圍牆邊摸到竊賊的衣服、褲子，但伊係己身自己
    擦到圍牆，且因為竊賊要爬圍牆，腳一定會抬起來，伊在後
    追趕，可能係看見被告腳抬起來，才會碰撞到牆壁受傷，伊
    在偵查時說有抓到竊賊之腳，係因當時可能在氣頭上，而伊
    在警局時，亦曾說被告曾以手將伊推下，但伊事後想一想，
    應該係伊自己在一樓跌倒，在警局時是因為追小偷很緊張才
    會說錯，伊係受有擦傷及右手上、下臂關節脫臼，擦傷係因
    在圍牆邊擦到，脫臼則好像在一樓跌倒造成等語（見原審卷
    第49頁至第52頁）。衡之證人丙○○於偵查中及原審審理時
    ，就其與被告在追逐過程中，被告是否確有施強暴之行為，
    前後證述顯不相同，而證人丙○○於原審審理時，復已就其
    為何於警詢時及偵查中會有相異之陳述，加以說明，再觀之
    證人丙○○於偵查中及原審審理時，均陳稱其當日確實在追
    逐過程中，曾在一樓跌倒，且有爬圍牆追逐等情，而跌倒及
    攀爬圍牆可能造成之傷勢，復與證人丙○○證述其所受之傷
    勢為右手上、下臂關節脫臼及擦傷等情相符，另證人丙○○
    於原審審理時亦證稱其迄今尚未與被告達成和解，從而，應
    可排除證人丙○○係於和解後，為迴護被告而為被告有利之
    陳述。此外復無其他積極證據足以證明被告於遭告訴人丙○
    ○追逐、逮捕過程中，有直接攻擊證人丙○○致傷之事實，
    自無法憑證人丙○○於偵查時及警詢中所為前開證言，遽認
    被告有公訴人所起訴之準強盜之犯行，被告此部分所辯尚屬
    可信。公訴人認被告有加重準強盜之犯行及傷害告訴人丙○
    ○之犯行，自不足採。
四、查被告係在凌晨4時50分之夜間，侵入告訴人丙○○之住宅
    竊盜，是被告有夜間侵入住宅之加重事由；另被告係踰越告
    訴人丙○○住宅圍牆後，再利用樓梯攀爬至二樓具有防閑效
    用屬安全設備之窗戶，是被告另有踰越牆垣及安全設備之加
    重事由；另按刑法第321條第1項第3款之攜帶兇器竊盜罪，
    係以行為人攜帶兇器竊盜為其加重要件，此所謂兇器，其種
    類並無限制，凡客觀上足以對人之生命、身體、安全構成威
    脅，具有危險性之兇器均屬之，且須行竊時攜帶此種具有危
    險性之兇器為已足，並不以攜帶之初有行兇之意圖為必要（
    最高法院79年度臺上字第5253號判例要旨參照）。扣案之玩
    具手槍一支，雖不具殺傷力，惟該槍係金屬材質，質重且可
    盈握，已如上述，仍屬客觀上足以傷害人身體之器械，顯為
    具有危險性之兇器，是另有攜帶兇器之加重事由，公訴意旨
    漏認此部分加重事由，自有未洽。核被告所為，係犯刑法第
    321條第1項第1、2、3款之攜帶兇器、踰越牆垣及安全設備
    、夜間侵入住宅竊盜罪。公訴人認被告所為係犯刑法第329
    條之準強盜罪，而有同法第321條第1項之加重事由，應論以
    刑法第330條第1項之加重準強盜罪，顯有未洽，惟其基本社
    會事實同一，本院自得審判，並變更起訴法條。再被告曾於
    89年間，因竊盜案件，經臺灣彰化地方法院以89年度易字第
    342號，判處有期徒刑十月，經本院以89年度上易字第1650
    號，判決駁回上訴而確定。又於90年間，因竊盜案件及施用
    毒品案件，經臺灣彰化地方法院分別以90年度易字第348號
    及90年度易字第378號，各判處有期徒刑一年及五月，嗣經
    該院裁定應執行為有期徒刑一年四月確定，而與上開竊盜案
    件，接續入監執行，於91年11月28日假釋出監並付保護管束
    ，並於92年8月1日假釋期滿未經撤銷，以已執行完畢論。有
    臺灣高等法院被告前案紀錄表在卷可按，其於有期徒刑執行
    完畢後，五年內再犯有期徒刑以上之罪之本案，為累犯，應
    依刑法第47條之規定加重其刑。原審審理結果，認被告犯上
    述之罪，而依刑法第321第1項第1、2、3款、第47條、第38
    條第1項第2款之規定，並審酌被告僅因欠錢花用，即於深夜
    之際，攜帶兇器侵入告訴人丙○○住處行竊，其取得之財物
    價值非鉅及犯後態度等一切情狀，判處被告有期徒刑一年六
    月，並將扣案之玩具手槍一支（槍枝管制編號000000
    0000號）宣告沒收，且敘明扣案之外套及鞋子，何以不
    併予宣告沒收，經核其認事用法及量刑均稱妥適。被告仍執
    前詞上訴指摘原判決不當，為無理由，自應駁回其上訴。
五、被告經合法傳喚，無正當理由不到庭，爰不待其陳述，逕行
    判決。被告雖於辯論終結後具狀表明其因車禍始遲到到庭，
    聲請再開辯論云云。然依被告所檢附之診斷證明書顯示，被
    告於94年7月19日21時35分即已離開醫院，而在94年7月20
    日辯論期日並未住院。另被告亦具狀陳稱其有於辯論期日到
    本院，然本院已開完庭等語，可見被告係無正當理由不到庭
    ，其既經合法喚，此有傳票回證可稽，本院不待其陳述，逕
    行判決並無不妥，自應駁回其再開辯論之聲請。
據上論結，應依刑事訴訟法第368條、第371條，判決如主文。
本案經檢察官鍾宗耀到庭執行職務。
中　　華　　民　　國　　94　　年　　7 　　月　　28　　日
                刑事第八庭  審判長法　官　羅　得　村
                                  法　官　劉　榮　服
                                  法　官　巫　政　松
上列正本證明與原本無異。
檢察官得上訴。
被告不得上訴。
如不服本判決應於收受送達後十日內向本院提出上訴書狀，其未
敘述上訴之理由者並得於提起上訴後十日內向本院補提理由書（
均須按他造當事人之人數附繕本）。
                                  書記官　陳　妙　瑋
中　　華　　民　　國　　94　　年　　7 　　月　　28　　日
刑法第321條第1項：
犯竊盜罪而有左列情形之一者，處六月以上五年以下有期徒刑：
一、於夜間侵入住宅或有人居住之建築物、船艦或隱匿其內而犯
　　之者。
二、毀越門扇、牆垣或其他安全設備而犯之者。
三、攜帶兇器而犯之者。
四、結夥三人以上而犯之者。
五、乘火災、水災或其他災害之際而犯之者。
六、在車站或埠頭而犯之者。                     　　Ｉ
